# 关联方关系认定

提问人：15828189447NXB 时间：2020-12-17 20:33:08
一、事项描述：
张三和张四是父子关系，其中张三持有A上市公司7.5%的股份，为第二大股东（第一大股东持股20%）；张四持有B上市公司7.8%的股份，为第三大股东（第一大持股22%，第二大持股8%），张三和张四均未在两家上市公司出任任何职务，也未委派其他任何人任职。根据B上市公司章程规定，合计持有3%以上的股东享有非独立董事提名权，但非独立董事提名需要经股东大会过半数通过。根据《上市公司信息披露管理办法》七十一条规定，张三和张四均是A上市公司和B上市公司的关联方，请问基于上述事实，我们是否可以判断认定A、B公司是否为关联方？
二、个人理解及疑惑：
根据《企业会计准则 36 号—关联方披露》对关联方关系的规定：“第四条 下列各方构成企业的关联方：...，（八）
该企业的主要投资者个人及与其关系密切的家庭成员。主要投资者个人，是指能够控制、共同控制一个企业或者对一个企业施加重大影响的个人投资者；...（十）该企业主要投资者个人、关键管理人员或与其关系密切的家庭成员控制、共同控制或施加重大影响的其他企业”。结合第（八）和（十）理解，如果张三和张四分别能够对对A、B公司施加重大影响，则A和B公司构成关联方。我的疑问是：根据张三和张四的上述股东身份（主要考虑持股比例、股东顺位、B公司章程董事提名权等）考虑，是否可以判断两人分别对两家上市公司有重大影响？同时上市公司交易规则中对5%以上股东如此重视，是否可以认定该类股东对上市公司有重大影响？谢谢各位老师！

回答人：chenyiwei
1 、从会计准则角度，即使将两人视为一个整体（关系密切的家庭成员），同受一方重大影响的两方之间也不是关联方关系。
2 、从上市规则角度，该情况不属于股票上市规则规定的“关联法人”中的任何一种情形。
当然，无论是会计准则还是股票上市规则，在认定是否构成关联方的问题上，最终都有“实质重于形式”的兜底条款。但除非A、B之间有重大交易，一般不认为A、B可以基于实质重于形式原则被认定为关联方。